【裁判字號】    99,訴,681
【裁判日期】    990728
【裁判案由】    違反毒品危害防制條例
【裁判全文】
臺灣屏東地方法院刑事判決               99年度訴字第681號
公  訴  人  臺灣屏東地方法院檢察署檢察官
被      告  甲○○
上列被告因違反毒品危害防制條例等案件，經檢察官提起公訴（
99 年 度毒偵字第826 號、第910 號、第1084號），被告於本院
準備程序就被訴事實為有罪之陳述，經合議庭裁定由受命法官獨
任進行簡式審判程序，並判決如下：
    主  文
甲○○施用第一級毒品，累犯，處有期徒刑壹年貳月；又施用第
一級毒品，累犯，處有期徒刑拾月；又施用第一級毒品，累犯，
處有期徒刑拾月。應執行有期徒刑貳年陸月。
    事  實
一、甲○○前因施用毒品案件，經本院以90年度毒聲字第135 號
    裁定送觀察、勒戒，認無繼續施用毒品之傾向，於民國90年
    9 月21日執行完畢釋放，並由臺灣屏東地方法院檢察署檢察
    官以90年度毒偵緝字第215 號為不起訴處分確定；又因施用
    第一級、第二級毒品案件，由同署檢察官以91年度毒偵字第
    930 號提起公訴並聲請強制戒治，強制戒治部分經本院以91
    年度毒聲字第1082號裁定令入戒治處所施以強制戒治，於92
    年9 月15日執行完畢，起訴部分則經本院以91年度訴字第79
    9 號判決分別處有期徒刑8 月、4 月，定應執行刑為有期徒
    刑11月確定；又因施用第一級、第二級毒品案件，經本院以
    92年度訴字第671 號判決分別處有期徒刑8 月、5 月，定應
    執行刑為有期徒刑1 年確定；上開各罪所處之刑接續執行，
    於94年9 月30日執行完畢。另因施用第一級毒品案件，經本
    院以96年度訴字第177 號判決處有期徒刑1 年4 月確定，嗣
    經減刑二分之一，於97年8 月17日執行完畢。詎仍未戒絕毒
    癮，明知海洛因、甲基安非他命業經行政院公告列為毒品危
    害防制條例第2條 第2 項第1 款、第2 款之第一級、第二級
    毒品，不得施用、持有，而為下列犯行：
  (一)基於同時施用第一級毒品海洛因及第二級毒品甲基安非他命
    之犯意，於99年1 月10日22時許，在屏東縣新園鄉○○村○
    ○路181 巷5 號友人住處內，以將海洛因及甲基安非他命混
    合摻水稀釋後置入針筒注射之方式，同時施用海洛因及甲基
    安非他命1 次。嗣於99年1 月14日11時許，警方至上開處所
    執行拘提時，甲○○在場，復徵得同意後採尿送驗，檢出第
    一級、第二級毒品陽性反應，始悉上情。
  (二)又基於施用第一級毒品海洛因之犯意，於99年2 月9 日某時
    ，在其屏東縣潮州鎮○○里○○街28號住處，以將海洛因置
    於注射針筒摻水稀釋後注射之方式，施用海洛因1 次。嗣於
    99年2 月11日14時5 分許，甲○○在屏東縣新園鄉○○路段
    為警查獲，復徵得其同意後採尿送驗，檢出第一級毒品陽性
    反應，始悉上情。
  (三)又基於施用第一級毒品海洛因之犯意，於99年4 月12日13時
    許，在其上開住處，以同法施用海洛因1 次。嗣於同日15時
    30分許，甲○○在屏東縣東港鎮○○路安泰醫院大門口為警
    查獲，復徵得其同意後採尿送驗，檢出第一級毒品陽性反應
    ，始悉上情。
二、案經高雄市政府警察局苓雅分局移送臺灣高雄地方法院檢察
    署呈請臺灣高等法院高雄分院檢察署檢察長令轉及屏東縣政
    府警察局里港分局報告臺灣屏東地方法院檢察署檢察官偵查
    起訴。
    理  由
一、按簡式審判程式之證據調查，不受刑事訴訟法第159 條第1
    項所定：「被告以外之人於審判外之言詞或書面陳述，不得
    作為證據。」之限制，此見同法第273 條之2 規定甚明。是
    本判決下列所引用之被告以外之人於審判外所為之陳述，依
    前揭法律規定，均得作為證據，先予敘明。
二、(一)上開犯罪事實(一)、(二)、(三)，均據被告甲○○坦承不諱；而
      被告於犯罪事實(一)為警查獲後所排放之尿液經採樣送驗，
      以酵素免疫分析法初步檢驗及氣相層析質譜儀法確認檢驗
      結果，於可待因、嗎啡、甲基安非他命均呈陽性反應，至
      被告於犯罪事實(二)、(三)為警查獲後所排放之尿液經採樣送
      驗，以酵素免疫分析法初步檢驗及氣相層析質譜儀法確認
      檢驗結果，於鴉片類均呈陽性反應，有濫用藥物尿液檢驗
      體監管紀錄表、高雄市立凱旋醫院濫用藥物尿液檢驗報告
      各1 紙（見臺灣高雄地方法院檢察署99年度毒偵字第1679
      號卷第8 、9 頁）、偵辦毒品條例案尿液受檢人真實姓名
      對照表2 紙、臺灣檢驗科技股份有限公司99年3 月10日、
      4 月23日出具之濫用藥物尿液檢驗報告各1 紙附卷足稽（
      見屏東縣政府警察局東港分局東警分偵字第0990004490號
      卷第7 、9 頁、第0000000000號卷第9 、10頁），俱徵被
      告前揭不利於己之自白與事實相符。
    (二)按施用第一、二級毒品為犯罪行為，毒品危害防制條例第
      10條定有處罰明文。故施用第一、二級毒品者，依前揭規
      定本應科以刑罰。惟基於刑事政策，對合於一定條件之施
      用者，則依同條例第20條、第23條之規定，施以觀察、勒
      戒及強制戒治之保安處分。又毒品危害防制條例於92年7
      月9 日修正公佈，自93年1 月9 日施行，其中第20條、第
      23條將施用毒品之刑事處遇程式，區分為「初犯」及「5
      年內再犯」、「5 年後再犯」。依其立法理由之說明：「
      初犯」，經觀察、勒戒或強制戒治後，應為不起訴處分或
      不付審理之裁定；經觀察、勒戒或強制戒治執行完畢釋放
      後，「5 年內再犯」者，因其再犯率甚高，原實施之觀察
      、勒戒及強制戒治既已無法收其實效，爰依法追訴或裁定
      交付審理。至於經觀察、勒戒或強制戒治執行完畢釋放後
      ，「5 年後再犯」者，前所實施之觀察、勒戒或強制戒治
      已足以遮斷其施用毒品之毒癮，為期自新及協助其斷除毒
      癮，仍適用「初犯」規定，先經觀察、勒戒或強制戒治之
      程式。從而依修正後之規定，僅限於「初犯」及「5 年後
      再犯」2 種情形，始應先經觀察、勒戒或強制戒治程式。
      倘被告於5 年內已再犯，經依法追訴處罰，縱其第3 次（
      或第3 次以上）再度施用毒品之時間，在初犯經觀察、勒
      戒或強制戒治執行完畢釋放5 年以後，已不合於「5 年後
      再犯」之規定，且因已於「5 年內再犯」，顯見其再犯率
      甚高，原實施觀察、勒戒或強制戒治，已無法收其實效，
      即應依該條例第10條處罰（最高法院97年9 月9 日97年度
      第5 次刑事庭會議決議參照）。本案被告前因施用毒品案
      件，經本院以90年度毒聲字第135 號裁定送觀察、勒戒，
      認無繼續施用毒品之傾向，於90年9 月21日執行完畢釋放
      ，並由臺灣屏東地方法院檢察署檢察官以90年度毒偵緝字
      第215 號為不起訴處分確定後，又因施用第一級、第二級
      毒品案件，由同署檢察官以91年度毒偵字第930 號提起公
      訴並聲請強制戒治，起訴部分經本院以91年度訴字第799
      號判決分別處有期徒刑8 月、4 月，定應執行刑為有期徒
      刑11月確定等情，有臺灣高等法院被告前案紀錄表在卷可
      稽，則被告前因施用毒品，經觀察、勒戒執行完畢釋放後
      ，5 年內既已再犯施用毒品罪，並經依法追訴處罰，縱本
      件各次施用毒品之時間，係在前次施用毒品經觀察、勒戒
      執行完畢釋放5 年以後，仍與「5 年後再犯」有別，而無
      毒品危害防制條例第20條第3 項之適用，自應依法追訴審
      判。
    (三)綜上所述，本案事證明確，被告各次施用毒品犯行，均堪
      認定，應予依法論科。
三、按海洛因及甲基安非他命分屬毒品危害防制條例第2 條第2
    項第1 款、第2 款規定之第一級及第二級毒品。又海洛因多
    以鹽酸鹽存在，為白色粉末，可溶於水，甲基安非他命多為
    硫酸鹽或鹽酸鹽，亦可溶於水，為白色、略帶苦味之似冰糖
    狀結晶；而依藥理作用分類，海洛因係中樞神經抑制劑，安
    非他命類毒品係中樞神經興奮劑，二者藥理作用機轉不同，
    惟毒品施用者可視其習性，混用任何毒品，在國外把抑制作
    用之海洛因和興奮作用之古柯鹼混合施用，即通稱為「快速
    球（SPEED BALL）」，卷附行政院衛生署管制藥品管理局93
    年12月22日管宣字第0930012251號函、法務部調查局調科壹
    字第09262613310 號函亦採相同見解。核被告於犯罪事實(一)
    所為，係犯毒品危害防制條例第10條第1 項之施用第一級毒
    品罪及同條第2 項之施用第二級毒品罪；於犯罪事實(二)、(三)
    所為，各係犯毒品危害防制條例第10條第1 項之施用第一級
    毒品罪1 次。被告各次施用海洛因、甲基安非他命前後持有
    第一級、第二級毒品之低度行為，分別為其施用之高度行為
    所吸收，均不另論罪。被告供稱其於犯罪事實(一)係將海洛因
    及甲基安非他命一起摻水稀釋，再以針筒注射之方式，同時
    施用海洛因及甲基安非他命，揆諸前揭說明，並無不值採信
    之處，復乏其他證據足認被告係以不同方法分別施用第一級
    毒品海洛因及第二級毒品甲基安非他命，依「罪證有疑，利
    於被告」之原則，應認其於犯罪事實(一)係以一行為同時施用
    第一級、第二級毒品，為想像競合犯，故依刑法第55條規定
    ，從一重以施用第一級毒品罪處斷；公訴意旨指稱被告於犯
    罪事實(一)係於99年1 月14日16時30分經警採尿時回溯120 小
    時內某時，在不詳地點另行起意施用第二級毒品，被告上開
    施用第一級毒品及施用第二級毒品2 罪應分論併罰云云，尚
    有未合。被告所犯上開3 次施用第一級毒品罪，犯意各別，
    應予分論併罰。被告有如犯罪事實項下所載之前科紀錄，有
    臺灣高等法院被告前案紀錄表1 份附卷可稽，其於徒刑執行
    完畢後5 年內，故意再犯本案有期徒刑以上之3 罪，為累犯
    ，均應依刑法第47條第1 項規定，加重其刑。爰審酌被告前
    因施用毒品案件，經送觀察、勒戒、強制戒治並經判刑確定
    執行完畢，仍不知戒絕，又觸犯本件多次施用毒品犯行，一
    再戕害己身，顯示其定力不足、意志不堅、易受外界誘惑，
    惟於本院審理中坦承犯行，態度良好，併其之生活狀況、智
    識程度等一切情狀，分別量處如主文所示之刑，並定其應執
    行之刑。
據上論斷，應依刑事訴訟法第273 條之1 第1 項、第299 條第1
項前段，毒品危害防制條例第10條第1 項、第2 項，刑法第11條
前段、第55條、第47條第1 項、第51條第5 款，判決如主文。
本案經檢察官潘國威到庭執行職務。
中    華    民    國    99    年    7     月    28    日
                  刑事第三庭   法  官  李珮妤
以上正本證明與原本無異。
如不服本判決應於收受判決後10日內向本院提出上訴書狀，並應
敘述具體理由；其未敘述上訴理由者，應於上訴期間屆滿後20日
內向本院補提理由書（均須按他造當事人之人數附繕本）「切勿
逕送上級法院」。
中    華    民    國    99    年    7     月    28    日
                               書記官  劉淑蓉
附錄本案論罪科刑法條：
毒品危害防制條例第10條
施用第一級毒品者，處6 月以上5 年以下有期徒刑。
施用第二級毒品者，處3 年以下有期徒刑。

司法院資訊處製作；財團法人民間司法改革基金會備份。
